ACORDAO-COMPLETO-2475482

ACÓRDÃO 1719/2023 ATA 4/2023 - SEGUNDA CÂMARA

VISTOS, relatados e discutidos estes autos de Embargos de Declaração opostos por Arivaldo Ferreira de Andrade Filho, por Gilmar de Melo Mendes e pela empresa Heca Comércio e Construções Ltda., em face do Acórdão 4587/2021-TCU-Segunda Câmara, o qual negou provimento aos recursos de reconsideração manejados para desconstituir o Acórdão 5785/2017-TCU-Segunda Câmara (rel. min. Vital do Rêgo) .
ACORDAM os Ministros do Tribunal de Contas da União, reunidos em Sessão da 2ª Câmara, ante as razões expostas pelo Relator, em: 
9.1. conhecer dos Embargos de Declaração, com fulcro nos arts. 32 e 34 da Lei 8.443/1992, para, no mérito, rejeitá-los; 
9.2. dar ciência desta deliberação aos embargantes.

Embargos de declaração opostos por Arivaldo Ferreira de Andrade Filho, por Gilmar de Melo Mendes e pela empresa Heca Comércio e Construções Ltda. em face do Acórdão 4.587/2021-TCU-2ª Câmara, o qual negou provimento a recursos de reconsideração para desconstituir o Acórdão 5.785/2017-TCU-2ª Câmara (rel. min. Vital do Rêgo)

Segunda Câmara

Companhia de Saneamento de Sergipe.

3. Interessados/Responsáveis/Recorrentes:
3.1. Interessado: Caixa Econômica Federal (00.360.305/0001-04).
3.2. Responsáveis: Albano do Prado Pimentel Franco (XXX.533.915-XX); Arivaldo Ferreira de Andrade Filho (XXX.108.535-XX); Construtora do Nordeste Ltda. (13.005.178/0001-77); Gilmar de Melo Mendes (XXX.452.105-XX); Heca Comércio e Construções Ltda (13.173.885/0001-72); João Alves Filho (XXX.588.495-XX).
3.3. Recorrentes: Heca Comércio e Construções Ltda. (13.173.885/0001-72); Arivaldo Ferreira de Andrade Filho (XXX.108.535-XX); Gilmar de Melo Mendes (XXX.452.105-XX).

13.1. Ministros presentes: Augusto Nardes (na Presidência), Aroldo Cedraz (Relator) e Antonio Anastasia.
13.2. Ministro-Substituto convocado: Marcos Bemquerer Costa.

AROLDO CEDRAZ

Ministro Aroldo Cedraz.

Cuidam os autos de Embargos de Declaração opostos por Arivaldo Ferreira de Andrade Filho, por Gilmar de Melo Mendes e pela empresa Heca Comércio e Construções Ltda. em face do Acórdão 4587/2021-TCU-Segunda Câmara, o qual negou provimento a recursos de reconsideração para desconstituir o Acórdão 5785/2017-TCU-Segunda Câmara (rel. min. Vital do Rêgo) .
2.	Os recorrentes Arivaldo Ferreira de Andrade Filho e Gilmar de Melo Mendes, alegam, às peças 221 e 226, de igual teor, o que se segue:
	(i) recalcitrância em suprir omissões e sanar contradições, sobretudo o fato de que deveria ter sido utilizada a data-base o ano de 1997 para o cálculo do dano e não o ano de 2003;
	(ii) contradição no fato dos itens "pedreiro", "servente" e "laboratorista" terem sido deduzidos do cálculo, quando os serviços foram efetivamente executados e seus custos equivocadamente calculados adotando-se data-base fictícia (janeiro/2000) ;
	(iii) contradição ao se utilizar os custos previstos no Sinapi/1998 para as tubulações de ferro fundido, com consequente redução de débito, quando a utilização desses custos, segundo decisões do próprio TCU, seria inadequada;
	(iv) contradição ao se utilizar os custos previstos no Sinapi/1998 para as tubulações de ferro fundido, com consequente redução de débito, quando a utilização desses custos, segundo decisões do próprio TCU, seria inadequada;
	(v) contradição em se utilizar do artifício de extrair itens da composição de preços efetivamente contratada, se utilizando de composição extraída do Sinapi 73878/1 para o item "Aplicação de concreto projetado", quando, no caso concreto, a composição do Sicro Nordeste de agosto/2001 é o que melhor reflete os serviços executados à época.
3.	Em síntese, defendem que não houve uma "uniformidade de data-base e sistema de referencial de preços, ora se utilizando do Sinapi, ora o ORSE, ora o Sicro, ao sabor da conveniência a ocasionar maior sobrepreço ao final, mas que não representou a real execução do contrato."
4.	Prosseguem os recorrentes alegando omissão pelo fato de não terem sido enfrentadas as decisões tomadas nos TCs Processo 014.849/2000-7 e Processo 020.419/2007-9, as quais, ao terem auditado e julgado regulares os preços da contratação, fariam, na visão dos recorrentes, coisa julgada administrativa.
5.	Ao fim, pleiteiam:
"1) reconhecer a persistência de equivocada premissa para se adotar como data-base o ano de 2003, ao invés do ano 1997, devendo, assim, o e. TCU se manifestar sobre a correta aplicação dos preços de referência existentes à época e se pronunciar sobre a existência e adequação desses documentos para afastar o débito do responsável;
2) assim não entendendo, requer que este e. Tribunal se pronuncie expressamente sobre a data-base utilizada para a quantificação do dano e sobre a existência dos preços de referência existentes à época dos fatos, que remontam ao ano de 1997, mesmo ano da data de criação do sistema de referência para saneamento e infraestrutura;
3) o saneamento do acórdão, a fim de eliminar contradições, para se decotar da sanção de débito e multa, em especial, os sobrepreços decorrentes de instrução com graves contradições, na formulação dos cálculos, ora se utilizando de Sinapi, ora de Sicro e ora de ORSE;4) sanar omissão para reconhecer que as decisões da TC n.º Processo 014.849/2000-7 e TC n.º Processo 020.419/2007-9 fizeram COISA JULGADA ADMINISTRATIVA, acerca da auditoria do processo de licitação, portanto, referente à Concorrência Pública n.º 007/1997, assim como à assinatura do Contrato n.º 800.095, devendo ser, portanto, reconhecido pelo egrégio Tribunal;
5) mas, assim não entendendo, requer que esta Colenda Câmara enfrente a matéria, referente à coisa julgada administrativa, pronunciando expressamente, não se restringindo a consignar apenas que a matéria já foi analisada pela douta Unidade Técnica em Instrução;
6) que seja deduzido as correções do cálculo do débito, eximindo a responsabilidade do embargante ao pagamento de débito e multa."
4.	A empresa recorrente, por sua vez, defende (peça 218) :
	(i) a ocorrência da prescrição quinquenal, tendo em conta a irregularidade cometida em 2003 e o ofício de citação, que somente teria sido expedido em 2009;
	(ii) omissão consubstanciada no fato de que não foram enfrentadas questões referentes à suposta irregularidade da utilização retroativa de referenciais de custo.
5.	Ao fim de sua peça recursal, a empresa solicita:
" (...) sejam os presentes embargos de declaração recebidos, conhecidos e, no mérito, acolhidos, para que, com a integração da decisão pela correção da omissão, seja dado efeito infringente aos embargos, para que o recurso de reconsideração seja provido, afastando-se a responsabilidade da embargante. Requer, ainda, que seja reconhecida a prescrição da pretensão punitiva e indenizatória do TCU, e a impossibilidade de desenvolvimento regular da TCE, que precisa ser arquivada."
	É o Relatório.

Álvaro Figueiredo Maia de Mendonça Junior (14265/OAB-PE), representando Albano do Prado Pimentel Franco; Guilherme Gonçalves Martin (42989/OAB-DF), Lincoln Magalhaes da Rocha (24089/OAB-DF) e outros, representando Heca Comércio e Construções Ltda; Lincoln Magalhaes da Rocha (24.089/OAB-DF), representando Construtora do Nordeste Ltda; Matheus Feitosa Gomes de Oliveira, Carlos Henrique Bernardes Castello Chiossi (157.199/OAB-SP) e outros, representando Caixa Econômica Federal; Rafael Resende de Andrade (5201/OAB-SE), representando Arivaldo Ferreira de Andrade Filho; Rafael Resende de Andrade (5201/OAB-SE), representando Gilmar de Melo Mendes.

Subprocurador-Geral Paulo Soares Bugarin.

CONTRATOS DE REPASSE. SUPERFATURAMENTO. CONTAS IRREGULARES. DÉBITO. MULTA. RECURSO DE RECONSIDERAÇÃO. ADEQUABILIDADE DO MÉTODO ABC PARA CÁLCULO DO DANO. QUANTIDADES DE SERVIÇOS OBTIDOS POR MEIOS OFICIAIS. PRESCRIÇÃO DAS PRETENSÕES PUNITIVA E RESSARCITÓRIA AFASTADAS. ELEMENTOS INCAPAZES DE MODIFICAR O JUÍZO FORMADO. CONHECIMENTO. NÃO PROVIMENTO. EMBARGOS DE DECLARAÇÃO. TENTATIVA DE REDISCUSSÃO DO MÉRITO. INEXISTÊCIA DE OMISSÕES, CONTRADIÇÕES OU OBSCURIDADES. CONHECIMENTO. REJEIÇÃO. CIÊNCIA.

TOMADA DE CONTAS ESPECIAL (TCE)

Secretaria de Recursos (Serur); Secretaria de Fiscalização de Infraestrutura Urbana (SeinfraUrb).

Cuidam os autos de Embargos de Declaração opostos por Arivaldo Ferreira de Andrade Filho, Gilmar de Melo Mendes e pela empresa Heca Comércio e Construções Ltda. em face do Acórdão 4587/2021-TCU-Segunda Câmara (de minha relatoria) , o qual negou provimento a recursos de reconsideração manejados para desconstituir o Acórdão 5785/2017-TCU-Segunda Câmara (rel. min. Vital do Rêgo) , este último mantido pelo Acórdão 7588/2017-TCU-Segunda Câmara (embargos de declaração) .
2.	Atendidos todos os requisitos de admissibilidade aplicáveis à espécie, conheço dos Embargos de Declaração.
3.	Trata-se de obras de ampliação e de melhoria do sistema de esgotamento sanitário da grande Aracaju/SE, lastreadas com recursos dos Contratos de Repasse 092.543-07/1999, 115.868-14/2000, 110.670-21/2000, 125.471- 37/2000, 129.126-29/2001 e 134.376-52/2001, firmados entre a União, por intermédio da Caixa Econômica Federal, e o Governo do Estado de Sergipe, tendo como interveniente executora a Companhia de Saneamento de Sergipe - Deso.
4.	Os ajustes foram firmados entre a União, por intermédio da Caixa Econômica Federal (CEF) , e o Governo do Estado de Sergipe, tendo como interveniente executora a Deso. Cada um deles deu origem a um processo de tomada de contas especial, todos apensados aos presentes autos (TC Processo 020.419/2007-9, TC Processo 020.438/2007-4, TC Processo 015.554/2010-4, TC Processo 015.558/2010-0 e TC Processo 015.562/2010-7) . 
5.	O TCU optou-se por apreciá-los em conjunto, por terem se originado do Contrato Administrativo nº 800.095/98, resultante da Concorrência Pública 7/1997, celebrado entre a Deso e o consórcio formado pelas empresas Construtora Nordeste Ltda. e Heca Comércio e Construções Ltda., no valor de R$ 19.794.000,00, com data-base janeiro/1998.
6.	A assinatura do referido Contrato Administrativo nº 800.095/98, realizada em 1/4/1998, deu origem a um superfaturamento, finalmente avaliado em R$ 1.366.824,25, após acatados elementos apresentados pela empresa Heca Comércio e Construções Ltda., razão pela qual foram condenados os ora embargantes.
7.	A tabela a seguir sumariza a relação entre os contratos de repasse e as tomadas de contas instauradas:
	Contrato de Repasse (CR) 
	Tomada de Contas Especial

	110.670-21/2000
	TC Processo 015.562/2010-7

	092.543-07/1999
	TC Processo 020.438/2007-4

	115.868-14/2000
	TC Processo 020.419/2007-9

	125.471-37/2000
	TC Processo 020.165/2010-2 (estes autos) 

	129.126-29/2001
	TC Processo 015.554/2010-4

	134.376-52/2001
	TC Processo 015.558/2010-0

I - Exame da prescrição das pretensões punitiva e ressarcitória
8.	Examino, inicialmente, a questão da prescrição suscitada pela empresa recorrente, em razão da novel Resolução-TCU 344/2022 e, para isso, faço um breve histórico acerca do tratamento das irregularidades ao longo do tempo.
9.	As irregularidades geradoras de superfaturamento nos contratos em questão foram apontadas por fiscalização do Controle Interno, consubstanciadas, inicialmente, na Nota Técnica (AM) 11/2003/Cofip/Ciset/CC/PR (TC Processo 020.419/2007-9, peça 2, p. 19-33) , de 24/3/2003, sendo esta data, portanto, considerada como o termo inicial para contagem do prazo prescricional, nos termos do art. 4º, inciso IV, da Resolução-TCU 344/2022.
10.	Nas fases interna e externa dos processos de tomada de contas especiais foram expedidos diversos documentos que se caracterizam como atos inequívocos de apuração dos fatos, entre os quais destaco:
10.1.	envio de ofício pela CGU à CEF informando acerca da insuficiência das justificativas apresentadas por aquele banco e solicitando a instauração de tomadas de contas especiais para os contratos, de 14/7/2003  (TC Processo 020.165/2010-2, peça 3, p. 50 e peça 4, p.1) ;
10.2.	emissão da Nota Técnica 71/CGUSE/SFC/CGU/PR, em 24/10/2003, que rejeitou as alegações adicionais apresentadas pela DESO e manteve a determinação para instauração das TCEs (TC Processo 020.165/2010-2, peça 4, p. 12-21) ;
10.3.	emissão da Nota Técnica 11/CGUSE/CGU/PR, em 5/3/2004, que reexaminou os custos dos serviços e manteve a determinação para instauração das TCEs (TC Processo 020.165/2010-2, peça 6, p. 26-43) ;
10.4.	prolação do Acórdão 46/2004-TCU-Primeira Câmara (rel. min. Marcos Vilaça) , de 16/3/2004, concedendo o prazo de 60 dias para que o Ministério das Cidades encaminhasse ao TCU as tomadas de contas especiais referentes aos Contratos de Repasse 092.543-07/1999, 110.670-21/2000, 115.868-14/2000, 129.126-29/2001, 125.471-37/2001 e 134.376-52/2001;
10.5.	envio dos Ofícios 304, 305, 306 e 307/2005/SUREP/GEATO, em 18/4/2005, encaminhando quatro TCEs ao TCU (TC Processo 020.165/2010-2, peça 7, p. 10-17) ;
10.6.	envio dos Ofícios 403 e 404/2005/SUREP/GEATO, em 16/5/2005, encaminhando as duas TCEs restantes ao TCU (TC Processo 020.165/2010-2, peça 7, p. 18-21) ;
10.7.	devolução, pelo TCU, dos processos de TCE à CEF para saneamento dos autos com peças exigidas pela então vigente IN-TCU 13/1996, em 12/7/2005  (TC Processo 020.165/2010-2, peça 7, p. 22) ;
10.8.	envio do Ofício 7565/DPTCE/DP/SFC/CGU-PR à CEF, de 20/3/2006, em que o banco estatal é informado de que deve aguardar análise sobre "o efetivo prejuízo decorrente da execução dos instrumentos" (TC Processo 020.165/2010-2, peça 7, p. 24) ;
Contratos de Repasse 092.543-07/1999 e 115.868-14/2000
10.9.	emissão, pela CGU, de Relatórios de Auditoria em relação aos CR 092.543-07/1999 (TC Processo 020.438/2007-4, peça 8, p. 17-21) e CR 115.868-14/2000 (TC Processo 020.419/2007-9, peça 7, p. 45-49) , ambos de 26/6/2007;  
10.10.	envio do Ofício 211/2007/SECEX-SE à CGU, em 5/7/2007, em que o TCU solicita o envio das TCEs referentes a quatro contratos de repasse que haviam sido arquivadas na Gerência de Execução Financeira de Programas da CEF (TC Processo 020.165/2010-2, peça 7, p. 26-27) ;
10.11.	envio ao TCU, pela CGU, das TCEs em relação aos CR 092.543-07/1999 (TC Processo 020.438/2007-4, peça 8, p. 28) e CR 115.868-14/2000 (TC Processo 020.419/2007-9, peça 8, p. 6) , em 19/7/2007;  	
10.12.	autuação, pelo TCU, dos processos de TCE em relação aos CR 115.868-14/2000 (TC Processo 020.419/2007-9, peça 8, p. 7) e CR 092.543-07/1999 (TC Processo 020.438/2007-4, peça 8, p. 29) , em 31/7/2007;
Contratos de Repasse 110.670-21/2000, 125.471-37/2000, 129.126-29/2001 e 134.376-52/2001 
10.13.	 emissão, pela CEF, do Relatório Complementar de Tomada de Contas Especial, de 29/10/2008, em relação ao CR 129.126-29/2001 (TC Processo 015.554/2010-4, peça 7, p. 12-14) ;
10.14.	 emissão, pela CEF, do Relatório Complementar de Tomada de Contas Especial, de 17/11/2008, em relação ao CR 125.471-37/2000 (TC Processo 020.165/2010-2, peça 7, p. 29-31) ;
10.15.	expedição de ofícios de citação de 3/7/2009 em relação ao CR 115.868-14/2000 (TC Processo 020.419/2007-9, peça 10, p. 39-53 e peça 11, p. 1-5) ;
10.16.	emissão de parecer da Secex-SE de 11/2/2010 em relação ao CR 115.868-14/2000 (TC Processo 020.419/2007-9, peça 11, p. 34-44) ;
10.17.	emissão, pela CGU, do Relatório de Auditoria em relação ao CR 129.126-29/2001, em 14/4/2010 (TC Processo 015.554/2010-4, peça 7, p. 34-34) ;
10.18.	emissão, pela CGU, do Relatório de Auditoria em relação ao CR 125.471-37/2000, em 29/4/2010 (TC Processo 020.165/2010-2, peça 7, p. 47-49) ;
10.19.	autuação, pelo TCU, do processo de TCE em relação ao CR 129.126-29/2001 em 4/6/2010 (TC Processo 015.554/2010-4, peça 7, p. 42) ;
10.20.	emissão de parecer do MPTCU em 14/6/2010 em relação ao CR 115.868-14/2000 (TC Processo 020.419/2007-9, peça 11, p. 46-48) ;
10.21.	autuação, pelo TCU, do processo de TCE em relação ao CR 125.471-37/2000 em 26/7/2010 (TC Processo 020.165/2010-2, peça 8, p. 7) ;
10.22.	prolação do Acórdão 5851/2010-TCU-Primeira Câmara (rel. min. Augusto Nardes) , em 14/9/2010, nos autos do TC Processo 020.419/2007-9 (CR 115.868-14/2000) ;
10.23.	emissão de parecer da Secex-SE de 10/2/2010 em relação ao CR 092.543-07/1999 (TC Processo 020.438/2007-4, peça 11, p. 47-57) ;
10.24.	emissão de parecer do MPTCU de 23/4/2010 em relação ao CR 092.543-07/1999 (TC Processo 020.438/2007-4, peça 11, p. 58-59 e peça 12, p. 1-11) ;
10.25.	despacho do então relator, de janeiro de 2011, para nova análise e manifestação conclusiva (TC Processo 020.438/2007-4, peça 12, p. 53) ;
10.26.	instrução em que se entendeu adequado o exame em conjunto de todos os contratos de repasse para apuração do débito, de 30/8/2011 (TC Processo 020.438/2007-4, peça 13, p. 43-48) ;
10.27.	prolação do Acórdão 10.405/2011-TCU-lª Câmara (rel. min. Ana Arraes) , em 6/12/2011, que desconstituiu o Acórdão 5851/2010-TCU-Primeira Câmara (condenatório) , porém determinou o apensamento do TC Processo 020.419/2007-9 ao processo Processo 020.165/2010-2, para análise conjunta da questão envolvendo todos os contratos de repasse celebrados;
10.28.	instrução de análise conjunta de todos os contratos de repasse em 17/9/2012 (TC Processo 020.165/2010-2, peça 71, p. 1-19) ;
10.29.	instrução da então SecobEnergia em relação à existência de débito em relação aos contratos de repasse, de 28/8/2014  (TC Processo 020.165/2010-2, peça 75, p. 1-8) ;
10.30.	instrução da então SeinfraUrbana em relação à existência de débito em relação aos contratos de repasse, de 13/11/2015  (TC Processo 020.165/2010-2, peça 83, p. 31-39) ;
10.31.	parecer do MPTCU emitido em 7/6/2016  (TC Processo 020.165/2010-2, peça 89, p. 1-2) ;
10.32.	despacho do então relator, de 7/12/2016, para reexame da matéria (TC Processo 020.165/2010-2, peça 93, p. 1) ;
10.33.	instrução da então SeinfraUrbana em relação à existência de débito em relação aos contratos de repasse, de 16/3/2017  (TC Processo 020.165/2010-2, peça 94, p. 1-9) ;
10.34.	parecer do MPTCU emitido em 10/4/2017  (TC Processo 020.165/2010-2, peça 97, p. 1) ;
10.35.	prolação do Acórdão 5785/2017-TCU-Segunda Câmara (rel. min. Vital do Rêgo) , condenando os responsáveis, de 27/6/2017;
10.36.	prolação do Acórdão 7588/2017-TCU-Segunda Câmara (rel. min. Vital do Rêgo) , de 22/8/2017, que manteve o Acórdão 5785/2017-TCU-Segunda Câmara;
10.37.	despacho de conhecimento dos recursos de reconsideração em 25/10/2017  (TC Processo 020.165/2010-2, peça 153) ;
10.38.	exame de mérito dos recursos de reconsideração em 27/8/2018 (TC Processo 020.165/2010-2, peça 162) ;
10.39.	parecer do MPTCU emitido em 3/10/2018  (TC Processo 020.165/2010-2, peça 167) ;
10.40.	despacho do relator, de 6/11/2019, para reexame da matéria (TC Processo 020.165/2010-2, peça 182) ;
10.41.	novo exame de mérito dos recursos de reconsideração em 7/4/2020 (TC Processo 020.165/2010-2, peça 183) ;
10.42.	parecer do MPTCU emitido em 7/5/2020  (TC Processo 020.165/2010-2, peça 186) ;
10.43.	prolação do Acórdão 4587/2021-TCU-Segunda Câmara, de 23/3/2021, que negou provimento aos recursos de reconsideração, objeto dos presentes embargos.
11.	Feito esse histórico acerca de marcos interruptivos a partir do termo inicial, verifico que não se configurou a prescrição das pretensões punitiva e ressarcitória de cinco anos a que alude o art. 2º da Resolução-TCU 344/2022, nem a prescrição intercorrente de três anos, nos termos do art. 8º da mesma norma, devendo ser rejeitada a questão preliminar apontada pela empresa embargante.
12.	Ultrapassada essa questão, trato do mérito dos embargos.
II - Do mérito dos embargos de declaração
13.	Os recorrentes Arivaldo Ferreira de Andrade Filho e Gilmar de Melo Mendes alegam, em síntese, que a deliberação combatida teria sido recalcitrante em suprir omissões e contradições apontadas pela defesa, todas referentes à utilização de diferentes referenciais de preço e datas-bases, as quais teriam ocasionado sobrepreço maior para os seguintes itens: "Pedreiro", "Servente", "Laboratorista", "Tubulações de ferro fundido", "Aplicação de concreto projetado", "Escavação em jazida, carga, transporte até 1Km e descarga", "Impermeabilização de superfícies em contato com o esgoto, utilizando-se produtos a base de resinas poliméricas, tipo belzona 58-11 ou similar", "Reposição de pavimentação - Blocket" e "Fornecimento e execução de base de brita corrida".
14.	Não merecem prosperar nenhuma das alegações supramencionadas.
15.	Os aclaratórios não se prestam para rediscussão do mérito nem para reavaliação dos fundamentos que conduziram à prolação do acórdão recorrido e não há omissão quando a matéria é analisada na instrução da unidade técnica que consta do relatório e integra as razões de decidir do relator (Acórdão 731/2019-TCU-Plenário, rel. min. Augusto Nardes) . 
16.	A tentativa de rediscutir o mérito da questão, sobretudo a utilização de diferentes referenciais de custo para cálculo do dano já foi amplamente discutida nos autos, inclusive no voto que acompanha a deliberação recorrida, de modo que a defesa, na verdade, é quem se mostra recalcitrante.
17.	Assim foi tratada a questão no voto condutor do acórdão combatido:
"13. Em relação à busca de vários referenciais de preços, foram utilizadas referências de custos mais próximas daquele período, porém, quando inexistentes, os custos dos serviços similares foram pesquisados em outras datas-base e seus valores retroagidos para o mês de janeiro de 1998 com a utilização do Índice Nacional da Construção Civil (INCC) da Fundação Getúlio Vargas (FGV) .
14.	 O que a empresa recorrente resolveu chamar de 'verdadeiro samba do crioulo doido' (peça 188, p. 3) , constitui-se, na verdade, na busca da justa quantificação do dano, a qual levou em conta, inclusive, questionamentos em relação a cada um dos itens específicos, os quais foram revisados, por mais de uma vez, por unidade especializada, atual Secretaria de Fiscalização de Infraestrutura Urbana, acatando inclusive as ponderações dos responsáveis quando cabível (peça 75, p. 4-6 e peça 83) . Isso levou à redução do sobrepreço apurado de R$ 2.185.770,97 para R$ 1.366.824,25, com data-base de janeiro/1998.
15.	 Faço questão de frisar o fato de que alguma incerteza ou 'a dificuldade de quantificação do dano não inviabiliza o seu cálculo, que pode ser feito por estimativa.'  (Acórdão 538/2010-TCU-Plenário, de minha relatoria, e 1.386/2010-TCU-Plenário, rel. min. Augusto Nardes) , desde que, nos termos do art. 210, § 1º, inciso II, do Regimento Interno-TCU, seja possível apurar, "por meios confiáveis, (...) quantia que seguramente não excederia o real valor devido", o que, a meu ver, se amolda à hipótese em exame neste TC Processo 020.165/2020-2.
16.	 Considero que as supostas impropriedades metodológicas apontadas objetivamente pela recorrente foram adequadamente refutadas pela Serur. O cálculo do dano está amplamente demonstrado nas peças que compõe os autos, a exemplo das instruções de peças 15, 70, 71, 75 e 83, e a respeito dele a empresa recorrente não apresentou argumentação que a ele pudesse se contrapor."
18.	Prosseguem os recorrentes alegando omissão pelo fato de não terem sido enfrentadas as decisões tomadas nos TCs Processo 014.849/2000-7 e Processo 020.419/2007-9, as quais, ao terem auditado e considerado regulares os preços da contratação, fariam, na visão dos recorrentes, coisa julgada administrativa.
19.	A omissão apontada também é inexistente. Segundo o voto condutor da deliberação recorrida, trata-se de argumento anteriormente rejeitado:
"17. Tendo sido constatado o sobrepreço na execução da obra, independentemente de sua execução total, não há outra medida senão a busca da recomposição do erário. Não podem ser aceitos os argumentos de que pareceres ou relatórios antecedentes constituir-se-iam em verdadeiras decisões definitivas e imutáveis - a exemplo do exame da Concorrência 7/97 pela Secex-SE, do ato de adjudicação do procedimento licitatório e de Relatório Técnico da Caixa, nenhum deles fazendo alusão à sobrepreço ou superfaturamento à época. 
18.	Por certo, os supramencionados posicionamentos não podem impedir qualquer apuração posterior de irregularidades dos órgãos de controle, os quais zelam pelo interesse público. Aliás, esse argumento já foi rebatido em instruções anteriores e, a meu sentir, não merece reparos (peça 71, p. 4-5, peça 162, p. 6-7) :
6. Primeiramente, as justificativas de que a Secex-SE já tinha analisado a documentação da Concorrência nº 07/97, que atuação conjunta da DESO e desta Secretaria, promoveu a redução do contrato, originalmente no valor de R$22.491.778,27, para R$ 21.043.371,67, que foi proposto o arquivamento do processo e que não houve qualquer alusão a sobrepreço que viesse a gerar superfaturamento na execução do contrato, não são argumentos capazes de elidirem as irregularidades posteriormente detectadas. Advento de fatos novos deve ser alvo de investigação por parte dos órgãos de controle responsáveis. Além do mais, em nenhum momento do relatório da Secex-SE se afirmou que os preços contratados estavam de acordo com os de mercado (...) 
7. Percebe-se, assim, que não houve menção no relatório acerca dos custos unitários dos serviços contratados estarem de acordo com os de mercado, Referiu-se, sim, à taxa de BDI que se encontrava elevada, mas foi reduzida por meio de aditivo.
8. Detectada alguma irregularidade, principalmente aquelas que impactem em economicidade na aplicação de recursos públicos, seja em que momento for, deve ser verificada para a adequada apuração dos fatos. (...) 
[...]"
20.	Aliás, cumpre ressaltar que a reiterada oposição de embargos declaratórios com os mesmos argumentos anteriormente rejeitados permite ao TCU declarar que a interposição de novos recursos da mesma espécie não obstará o trânsito em julgado administrativo da decisão original (Acórdão 2365/2015-TCU-Plenário, rel. min. Augusto Nardes) .
21. 	Ademais, reforço que a contradição a ensejar embargos de declaração deve ser interna ao julgado, sendo descabido o manejo de embargos de declaração para apontar contradição entre o acórdão embargado e o ordenamento jurídico, a doutrina, a jurisprudência, as peças do processo ou mesmo outras deliberações adotadas pelo Tribunal ou por outros tribunais (Acórdãos 198/2007, rel. min. Valmir Campelo, 442/2007, rel. min. Marcos Vilaça, 2.972/2012, de minha relatoria, e 1.035/2019, rel. min. Walton Alencar, todos do Plenário) .
22.	A empresa recorrente, por sua vez, alega omissão pelo fato de que, em sua visão, não foram enfrentadas questões referentes à suposta irregularidade da utilização retroativa de referenciais de custo.
23.	A alegação igualmente não merece guarida, tratando-se, tal como intentam os demais recorrentes, rediscutir o mérito da questão, mormente a metodologia de cálculo do dano, amplamente discutida nos autos e no voto condutor do acórdão recorrido, como mostrado no item 17 deste Voto.
24.	Portanto, inexistentes quaisquer omissões, contradições ou obscuridades, rejeito os presentes embargos.
	Ante o exposto, VOTO por que seja adotada a deliberação que ora submeto a este Colegiado.
 
TCU, Sala das Sessões, em 7 de março de 2023.
AROLDO CEDRAZ 
Relator